最高法院刑事判決　　　　　　九十四年度台上字第二０四一號
　　上　訴　人　甲○○
　　　　　　　　　　　　號5樓.
　　選任辯護人　吳麗雲律師
上列上訴人因偽造文書案件，不服台灣高等法院中華民國九十四
年一月十四日第二審更審判決（九十三年度上更(二)字第五八三號
，起訴案號：台灣台北地方法院檢察署八十七年度偵字第一八四
二七號），提起上訴，本院判決如下：
    主  文
上訴駁回。
　　理　由
一、關於行使偽造私文書部分
按刑事訴訟法第三百七十七條規定，上訴於第三審法院，非以判
決違背法令為理由，不得為之。是提起第三審上訴，應以原判決
違背法令為理由，係屬法定要件。如果上訴理由狀並未具體指摘
原判決有何違法，自應認其上訴為違背法律上之程式，予以駁回
。本件上訴人甲○○之上訴意旨略稱：(一)有關「財團法人生物技
術開發中心」（下稱生技中心）兩份試驗報告上之橢圓形印文，
經第一審法院法官以肉眼加以比對結果，認兩者相當接近，並無
明顯不同；但原審審認結果，認該等試驗報告上之橢圓形印章上
之阿拉伯數字及國字均不相同，究以何者為正確，未見原判決予
以說明；且原審未以正本而以影本比對，其勘驗結果，自難憑信
，本案自有另送專業鑑定之必要，退而言之，上開印文縱為偽造
，亦不足以證明為上訴人所為，原判決認定上訴人利用不知情之
刻印者偽刻上開印戳，顯有以臆測之詞入罪之違誤。(二)「柏萊特
Ｏ３臭氧機」之試驗報告及電腦磁片係生技中心實驗室主管蔡茂
昇所交付，已據證人鄭欣華、商能洲供證屬實，且為原審所是認
，足證上開試驗報告及電腦磁片為有製作權之蔡茂昇所製作，自
為真正之文書，上訴人就上開真正之文書從未擅加更改；原審未
說明上訴人如何有偽造文書之事證，徒以上訴人未依正常程序申
請試驗，而私下向蔡茂昇取得，遽以推斷上訴人偽刻生物技術開
發中心之橢圓形印章以偽造試驗報告，同有理由矛盾之違誤云云
。查原判決認定上訴人於民國八十五年五月三十一日起在吉美科
技股份有限公司（下稱吉美公司）擔任工廠經理，負責吉美公司
產品「開立清活氧健康器」之產、銷，並於八十五年九月三十日
以吉美公司名義向該生技中心申請，就「開立清活氧健康器」為
生化鑑定，經生技中心於八十五年十月十四日完成鑑定，並交付
「開立清活氧健康器功能試驗報告」與吉美公司。詎上訴人認為
「開立清活氧健康器」同類商品在商場上頗有商機，意圖自行產
銷同類之商品「柏萊特Ｏ３臭氧機」以謀利，即於八十六年七月
二十八日，以健康原因，向吉美公司表明離職，經吉美公司慰留
未果，於八十六年九月二十四日准許所請。上訴人旋於同年十一
月間與蔡祖銘（業經判決無罪確定）共同成立「福涵科技股份有
限公司」（下稱福涵公司），產製與「開立清活氧健康器」同類
商品之「柏萊特Ｏ３臭氧機」，竟基於行使偽造私文書之犯意，
於八十七年二月間，明知蔡茂昇剽竊存放於該中心之吉美公司「
開立清活氧健康器」試驗報告之電腦磁片檔，將該檔案中所載「
開立清活氧健康器」等文字部分，均更改為「柏萊特Ｏ３臭氧機
」等文字，並將其中試驗三至六等項目計七頁列印於生技中心用
紙上，而偽以該中心所出具之「柏萊特Ｏ３臭氧機試驗報告」，
仍予以收受，再由上訴人於不詳時地委由不知情之刻印者偽刻生
技中心試驗報告之橢圓形戳章，加蓋於上開偽造之「柏萊特Ｏ３
臭氧機試驗報告」上，而偽造以生技中心名義之「柏萊特Ｏ３臭
氧機試驗報告」私文書，並將該試驗報告書中之七頁附於業務上
所製作之「柏萊特Ｏ３臭氧機」使用手冊內，連同「柏萊特Ｏ３
臭氧機」商品一併行銷於台灣及泰國地區，足以生損害於吉美公
司、生技中心及公眾等情，係依憑上訴人供承曾服務於吉美公司
擔任工廠經理，負責「開立清活氧健康器」之產、銷，於任職期
間之八十五年九月三十日曾代吉美公司向生技中心申請對「開立
清活氧健康器」為生化鑑定，經生技中心於八十五年十月十四日
完成「開立清活氧健康器功能試驗報告」。嗣於八十六年七月二
十八日以健康原因請辭，另與蔡祖銘共同成立福涵公司，進行同
類商品「柏萊特Ｏ３臭氧機」之產銷，而福涵公司所產、銷之「
柏萊特Ｏ３臭氧機」使用手冊中所敘述之文字，其中試驗三至六
等項目計七頁，除商品名稱由吉美公司之「開立清活氧健康器」
改為福涵公司之「柏萊特Ｏ３臭氧機」外，其餘關於試驗所使用
之方法及所獲得之數據與生技中心前為吉美公司開立清活氧健康
器所作之試驗報告均相同等情，已據告訴人吉美公司、瀚宇公司
指訴綦詳，經比對福涵公司使用手冊中有關試驗部分之用字遣詞
及相關圖表資料，與吉美公司產品之鑑定報告中相關之試驗項目
內容除產品名稱之差異外，餘皆相同，而吉美公司開立清活氧健
康器之試驗報告於每頁均蓋有生技中心之橢圓形印文，但福涵公
司所提出之試驗報告部分，僅在最後一頁蓋有生技中心之橢圓形
印文，此有該二份試驗報告在卷可考（見一八四二七號偵查卷第
三二頁至第三八頁、第三九頁至第四七頁），而上開二份試驗報
告中之生技中心之印文，據證人即生技中心負責人陳啟祥證稱上
開二印文不同等語在卷，原審法院當庭勘驗上開二份試驗報告，
發現二者橢圓形印章上之阿拉伯數字及國字的字體均不相同，其
中「開立清活氧健康器」試驗報告所蓋用之生技中心橢圓形印文
，其上之「台北市○○街」等字的上下接觸到橡皮章的線條，而
蓋於「柏萊特Ｏ３臭氧機」試驗報告之生技中心橢圓形印文，該
「台北市○○街」等字則未碰觸到橡皮章之上下線條，並為上訴
人所供認，且有原審九十三年十二月三十一日勘驗結果可憑。上
訴人迄今只提出載有試驗三至五項及結論試驗報告，及未能如同
「開立清活氧健康器」蓋有生技中心橢圓形戳章、及生技中心負
責人覆核章之「柏萊特Ｏ３臭氧機」試驗報告正本（見同上偵查
卷第一八四至一八九頁），而上訴人所提出之電腦磁片檔案顯示
，上開試驗報告係分時製作，部分尚且係深夜非正常上班時間所
製作，顯係分時纂改而成；證人陳啟祥證稱：福涵公司係在八十
七年七月份始依一般程序以書面申請生技中心就該公司臭氧機產
品為試驗，之前未受福涵公司之委託代為產品之試驗，吉美公司
於同年六月二十九日發函該生技中心，詢及福涵公司「柏萊特Ｏ
３臭氧機」產品使用手冊中，有關產品試驗報告部分是否該中心
出具時表示，上開試驗報告非該中心所出具等語，顯見上開報告
並非真正之文書。另以上訴人分就「開立清活氧健康器」、「柏
萊特Ｏ３臭氧機」為生化鑑定，均提出申請表，並繳納費用，此
有委託申請書及分析檢驗申請表影本可憑（見同上偵查卷第二二
七、二四六頁）；但就上訴人所稱於八十七年二月間就「柏萊特
Ｏ３臭氧機」為生化鑑定時，卻未循同一方式為之，而僅由上訴
人私送八台機器與該中心實驗主管蔡茂昇為酬勞，足見八十七年
二月間，上訴人並無正式向生技中心就「柏萊特Ｏ３臭氧機」申
請生化鑑定。證人即生技中心職員鄭欣華證稱：當時之試驗員商
能洲向其索取試驗之磁片。商能洲證稱：其曾向鄭欣華拿過吉美
公司檢驗報告及磁片建檔，其直屬上司蔡茂昇曾向其取去吉美公
司的磁片未還，該磁片黃色３Ｍ的磁片，藍色的檔名是其所書寫
，交付磁片時還以一般的Ａ４紙張列印檔案內容始行交付，蔡茂
昇要求修改產品名字等語無訛。蔡茂昇亦供稱：「甲○○要求我
更改產品名稱，我請商能洲與廠商聯繫」。施健雄證稱：八十七
年二月份，在福涵公司有見過蔡茂昇拿磁片及中文報告，要求伊
開電腦，言明要讀取磁片內容核對他帶來的中、英文報告，上訴
人當時亦在場等語。上訴人於偵查中所提出之３Ｍ牌黃色磁片經
商能洲指認，確係其交與蔡茂昇之磁碟片，磁片上 000000-0-0.
doc、000000-0-0.doc、8600 18E.doc、860018E-1.doc藍色手寫
文字亦為其筆跡。是商能洲應蔡茂昇之要求更改磁片內所記載之
產品名稱，並列印一份中文報告一併交付，再由蔡茂昇帶至福涵
公司交與上訴人至堪認定；並說明福涵公司之「柏萊特Ｏ３臭氧
機」使用手冊內之試驗報告上所蓋用之生技中心之橢圓形戳章，
與該中心之橢圓形戳章不同，顯係上訴人差人所偽刻，此外並有
吉美公司錄用通知、離職申請書、移交單、福涵公司名片及委託
申請表等影本等證據，資以證明上訴人有偽造私文書之事實，因
而撤銷第一審諭知關於上訴人部分無罪之判決，改判依牽連犯論
處上訴人行使偽造私文書，足以生損害於他人及公眾罪刑，已敘
明其所憑之證據及認定之理由，並以上訴人所辯：福涵公司於八
十六年十一月間成立後之八十七年二月間，將公司製造之「柏萊
特Ｏ３臭氧機」向生技中心蔡茂昇申請作試驗報告，蔡茂昇於二
、三月間就將試驗報告及電腦磁片親自交付，嗣於八十七年八、
九月間再向生技公司申請就「柏萊特Ｏ３臭氧機」作試驗報告，
生計中心於八十七年九月三十日就將試驗報告交付，其無偽刻生
技中心的橢圓戳章，亦不知道蔡茂昇八十七年二月間交付之試驗
報告書是抄襲之文書云云，如何不足採信，於理由中詳加說明與
指駁，從形式上觀察，並無違背法令之情形存在。次按告訴人所
提出福涵公司使用手冊中有關試驗報告中之生技中心之印文，非
該中心之印文，已據該中心負責人陳啟祥證述無誤，並經原審詳
加比對無訛，且為上訴人所不否認，足認該橢圓戳章出於盜刻。
至第一審法院法官以肉眼加以比對結果，認兩者相當接近，並無
明顯不同，係比對欠詳細，乃原審細加比對，並參酌陳啟祥及上
訴人之供述，予以取捨認定，要無不合。又蔡茂昇雖為該中心之
實驗主管，並無以公司之名義私為他人為試驗，其無權為福涵公
司使用手冊中撰擬有關試驗報告，自屬當然之理，其擅加製作，
即屬無權製作。上訴意旨未依卷內訴訟資料具體指摘原判決關於
行使偽造私文書部分如何不適用法則，或如何適用法則不當，徒
就原審採證認事職權之適法行使，及原判決已說明之事項，任意
指摘，核與法律規定得為第三審上訴理由之違法情形，不相適合
。其此部分之上訴為違背法律上之程式，應予駁回。
二、關於販賣虛偽標記之商品罪、行使業務上登載不實部分
按刑事訴訟法第三百七十六條所列各罪之案件，經第二審法院判
決者，不得上訴於第三審法院，法有明文。本件上訴人甲○○所
犯販賣虛偽標記之商品罪、行使業務上登載不實詐欺取財罪，原
審係依刑法第二百五十五條第二項、第一項、第二百十六條、第
二百十五條論罪，核屬刑事訴訟法第三百七十六條第一款之案件
，既經第二審判決，自不得上訴於第三審法院，而上開各罪與行
使偽造私文書之重罪為裁判上一罪，但其行使偽造私文書部分之
上訴為不合法，由本院從程序上予以駁回，對於輕罪部分亦無從
適用審判不可分原則，為實體上審判，上訴人就輕罪部分一併提
起上訴，顯為法所不許，應予駁回。
據上論結，應依刑事訴訟法第三百九十五條前段，判決如主文。
中　　華　　民　　國　九十四　年　　四　　月　二十一　日
                      最高法院刑事第六庭
                          審判長法官  莊　登　照
                                法官  洪　明　輝
                                法官  黃　一　鑫
                                法官  魏　新　和
                                法官  林　秀　夫
      本件正本證明與原本無異
                                      書  記  官
中　　華　　民　　國　九十四　年　　四　　月  二十八  日
                                                      Ｌ
